【裁判字號】    98,交抗,898
【裁判日期】    990226
【裁判案由】    聲明異議
【裁判全文】
臺灣高等法院高雄分院刑事裁定         98年度交抗字第898號
抗 告 人  交通部公路總局高雄區監理所
代 表 人  乙○○
受處分人  甲○○
上列抗告人因受處分人違反道路交通管理處罰條例事件聲明異議
案件，不服臺灣高雄地方法院中華民國98年11月30日裁定（98年
度交聲字第3044號），提起抗告，本院裁定如下：
    主  文
抗告駁回。
    理  由
一、本件抗告意旨略以：(一)按一行為同時觸犯刑事法律及違反行
    政法上義務規定者，依刑事法律處罰之。但其行為應處以其
    他種類行政罰或得沒入之物而未經法院宣告沒收者，亦得裁
    處之。前項行為如經不起訴處分或為無罪、免訴、不受理、
    不付審理之裁判確定者，得依違反行政法上義務規定裁處之
    ，固為行政罰法第26條所明定。惟緩起訴係一種特殊處遇措
    施，並非刑罰，上開規定並未將緩起訴列入，自不能將條文
    中之「不起訴處分」範圍擴及性質並不相同之緩起訴。(二)緩
    起訴並非「有罪判決」，依民國95年7 月1 日施行之道路交
    通管理處罰條例第35條第8 項規定之「經裁判確定處以罰金
    」，其所稱經罰金裁判確定者，當不包括緩起訴之情形。是
    受處分人既已經檢察官為緩起訴處分，即形同不起訴，自應
    有行政罰法第26條第2 項規定之適用。原裁定將原處分關於
    罰鍰逾新臺幣（下同）49,500元部分撤銷，並自為裁定諭知
    受處分人甲○○汽車駕駛人，駕駛汽車經測試檢定酒精濃度
    超過規定標準，處罰鍰9,500 元，應吊扣駕駛執照12個月及
    接受道路交通安全講習，即有未當。爰提起抗告請撤銷原裁
    定，另為適法之裁定。
二、經查，本件受處分人甲○○於96年4 月27日晚間8 時20分許
    ，駕駛車號8S－3899號自用一般小貨車，行經高雄縣岡山鎮
    ○○路60巷80弄口時，與蘇樹茂發生擦撞，經警獲報到場施
    以酒測，其呼氣中酒精濃度每公升1.22毫克，為警開單舉發
    ，並經臺灣高雄地方法院檢察署檢察官認其觸犯刑法第 185
    條之3 公共危險罪，以96年度偵字第14955 號為緩起訴處分
    ，緩起訴期間為1 年，並命受處分人於接受該署通知後2 個
    月內，應向中華社會福利聯合勸募協會支付4 萬元，而受處
    分人已如數匯款支付上開金額，緩起訴期間亦於97年6 月22
    日屆滿等情，有高雄縣政府警察局高警交字第N00000000 號
    舉發違反道路交通管理事件通知單、上開違反道路交通管理
    事件裁決書、該檢察署96年度偵字第14955 號緩起訴處分書
    、臺灣高等法院高雄分院檢察署96年度上職議字第2546號處
    分書、記載匯票號碼00000000000 之緩起書附件（見原審卷
    第7-12頁）及臺灣高等法院被告前案紀錄表各1 份在卷可憑
    ，且為受處分人所自承，應堪認定。
三、按觸犯刑事法律之犯罪行為，除得經檢察官之起訴，並由法
    院審理後，為有罪科刑、無罪、免訴、不受理、不付審理之
    裁判外，如檢察官認該行為所涉為死刑、無期徒刑或最輕本
    刑3 年以上有期徒刑以外之罪，於參酌刑法第57條所列事項
    及公共利益之維護，認以緩起訴為適當者，得定1 年以上 3
    年以下之緩起訴期間為緩起訴處分，並同時命被告為一定之
    金錢給付，因該金錢給付係附隨於緩起訴處分之負擔，性質
    上雖非刑罰，惟就被告而言，仍不無被強制剝奪財產權之性
    質，仍屬其為犯罪所付出之代價，其於刑事訴訟程序中由檢
    察官命被告支付一定金額，乃剝奪其財產權之處罰，雖與刑
    法中罰金刑有異，無須經法院判決，應認仍屬被告犯罪，依
    刑事法律所為之處罰，而屬行政罰法第26條第1 項規定：「
    一行為同時觸犯刑事法律及違反行政法上義務規定者，依刑
    事法律處罰之」所稱之「依刑事法律處罰之」。
四、本件受處分人違反道路交通管理處罰條例第35條第1項第1款
    之酒後駕車違規情節甚為明確。而本條所規定之裁處，除罰
    鍰外，並有移置保管車輛及吊扣駕照等處分，前者係對於過
    去違反義務行為處罰之秩序罰，後者則為對於預防將來再犯
    危險之管制罰；而對違規者科處行政秩序罰，與刑事制裁所
    欲達到保護交通安全之目的相同，是則處以較重之刑事制裁
    已足，無重複處罰之必要。從而，本諸前揭行政罰法第26條
    第1 項本文之意旨，本件對於性質相同之金錢裁罰，已經檢
    察官處以具有實質刑事處罰性質之緩起訴處分（即並向公庫
    或指定之公益團體、地方自治團體支付一定之金額），受處
    分人亦已如數繳交，且本件緩起訴處分期間業已屆滿未經撤
    銷，詳如前述。是自不得就同一違規事實再處以相同類型之
    行政秩序罰。原處分機關就此未予詳查，仍對受處分人科處
    罰鍰49,500元，即有未恰。
五、茲因受處分人所支付之緩起訴處分金僅40,000元，參照上開
    處罰條例第35條第8 項、第92條第3 項規定意旨及違反道路
    交通管理事件統一裁罰基準表之裁罰標準，本件受處分人經
    檢測其酒精濃度為每公升1.22毫克，已如前述，則依前揭道
    路交通管理事件統一裁罰基準表規定，因受處分人係駕駛小
    型車違規，其最低裁罰基準即為49,500元，故受處分人尚須
    補繳不足部分之罰鍰9,500 元（即49,500－40,000＝9,500
    ），始為適法，原處分機關逕以受處分人酒精濃度超過規定
    標準，對其裁處罰鍰超過9,500 元部分，於法自有未合。
六、原審因而將原處分撤銷，並自為原處分人駕駛汽車經測試檢
    定酒精濃度超過規定標準，處罰鍰9,500 元，並吊扣自用小
    客車駕駛執照12個月及接受道路交通安全講習之裁定，以資
    適法。經核原裁定並無違誤。抗告人仍執陳詞提起抗告，並
    無理由，應予駁回。
七、據上論斷，應依道路交通案件處理辦法第26條，刑事訴訟法
    第412條，裁定如主文。
中    華    民    國    99    年    2     月    26    日
                    刑事第三庭  審判長法  官  莊崑山
                                      法  官  張意聰
                                      法  官  莊松泉
以上正本證明與原本無異。
本裁定不得再抗告。
中    華    民    國    99    年    2     月    26    日
                                      書記官  葉淑華

司法院資訊處製作；財團法人民間司法改革基金會備份。
